【裁判字號】    89,易,269
【裁判日期】    890524
【裁判案由】    違反槍砲彈藥刀械管制條例
【裁判全文】
臺灣嘉義地方法院刑事判決                          八十九年度易字第二六九號
    公  訴  人  臺灣嘉義地方法院檢察署檢察官
    被      告  甲○○
右列被告因違反槍砲彈藥刀械管制條例案件，經檢察官聲請以簡易判決處刑（八十八
年度偵字第八０三九號），本院改適用通常程序審判，本院判決如左：
    主  文
甲○○未經許可，持有刀械，累犯，處有期徒刑肆月。如易科罰金，以佰元折算壹
日。扣案之掃刀壹把，沒收之。
甲○○被訴非法製造刀械部分，免訴。
    事  實
一、被告甲○○曾有多次前科紀錄，最近一次因違反麻醉藥品管理條例案件，經法院
    判處有期徒刑五月確定，於民國八十六年六月十七日易科罰金執行完畢，現因盜
    匪等案件，在監執行中，猶不知悔改，明知未經許可不得製造、持有屬於違禁物
    之刀械，竟基於製造違禁刀械之犯意，於七十八年六月間，在其位於雲林縣斗南
    鎮○○路四六號居住處所，以所有之砂輪機（業已丟棄）磨製刀刃長三十六．五
    公分、刀柄長五十六公分之掃刀一把（俗稱小金鋼掃刀），製造完成後（製造刀
    械部分罹於追訴時效，詳後述），即藏置於其上開處所持有中，嗣經警方於八十
    八年一月二十四日十三時四十分許持搜索票在其上開住處查獲，並當場扣得該把
    掃刀。
二、案經臺南縣警察局佳里分局報請台灣嘉義地方法院檢察署檢察官偵查，聲請以簡
    易判決處刑，本院改依通常程序審判。
    理  由
一、訊據被告甲○○矢口否認有何非法製造及持有刀械之犯行，辯稱：該把掃刀，是
    我父親所有，八十年間逝世後，一直放在其房間內，並非我所製造、持有，警訊
    中承認是警察告訴我這樣講比較快結案，偵查中承認，是檢察官恐嚇我，才依照
    警訊筆錄承認云云。惟查，右揭事實，業據被告於警訊及偵查中坦承不諱，且有
    臺南縣警察局佳里分局搜索扣押證明筆錄一份附於警卷可稽，並有上開掃刀一把
    扣案可證，足稽被告之自白非虛；此外，扣案刀械，經送嘉義市警察局、雲林縣
    警察局鑑定結果，為掃刀，確屬槍砲彈藥刀械管制條例管制之刀械，有嘉義市警
    察局八八嘉市警保字第０一五五八八號函、雲林縣警察局雲警保字第二六七八號
    函及所附照片影本各一幀在卷可憑。參以，案重初供之法理，及扣案之掃刀一把
    ，並非一般市面上所得購買之物，衡情自係非法製造所得，又係於被告居住之處
    所查扣，為被告所不爭執，而其妻陳玉美於警訊中亦陳明掃刀應是甲○○的等情
    ，益證被告之前所為之自白屬實。被告上開辯詞，核屬無稽，且未能合理交待其
    來源，顯係事後飾卸之詞，諉無足採。而被告製造後迄被警查獲止，非法繼續持
    有上揭具有殺傷力之掃刀，並非供正當使用，事證明確，被告之犯行，洵堪認定
    。
二、查被告曾於八十三年七月間法非持有槍枝、刀械、魚槍等，於八十四年七月十五
    日為警查獲，並於八十五年一月十九日經台灣雲林地方法院以八十五年度易字第
    一四號判處有期徒刑六月，於同年二月七日確定在案，業經本院調卷查核無訛，
    本件被告非法持有上揭掃刀，為行為之繼續，自非上開判決效力所及，應予敘明
    。核被告所為係犯槍砲彈藥刀械管制條例第十四條第三項之罪。又被告於八十六
    年間因違反麻醉藥品管理條例案件，經台灣雲林地方法院於八十六年四月十八日
    以八十六年度易字第二六七號判處有期徒刑五月，於同年五月二十一日確定，並
    於同年六月十七日易科罰金執行畢，有臺灣高等法院被告全國前案紀錄表在卷可
    憑，五年以內再犯本件有期徒刑以上之罪，為累犯，應依法加重其刑。爰審酌被
    告之品行、犯罪之動機、目的、犯罪所生危害及犯罪後之態度等一切情狀，量處
    如主文所示之刑，併諭知易科罰金之折算標準。又扣案之掃刀一把為被告所有，
    供犯罪所用之物，爰依法宣告沒收之。
三、按行為後法律有變更者，適用裁判時之法律。但裁判前之法律有利於行為人者，
    適用最有利於行為人之法律，刑法第二條第一項定有明文。查槍砲彈藥刀械管制
    條例，於七十二年六月二十七日制定公布，同年月二十九日生效，其中第十二條
    第一項規定：未經許可製造刀械者，處有期徒刑一年以下；該條規定於八十六年
    十一月二十四日修正公布，同年月二十六日生效，條次改列為第十四條第一項，
    並修正規定為：未經許可，製造刀械者，處三年以下有期徒刑，併科新臺幣一百
    萬元以下罰金。比較新、舊法規定，以舊法對被告最有利，自應依行為時之舊法
    論斷。次按法定刑一年以上三年未滿之有期徒刑，其追訴權因五年內不行使而消
    滅，該項期間自犯罪成立之日起算，但犯罪行為有連續或繼續之狀態者，自行為
    終了之日起算，為刑法第八十條第一項第三款、第二項所明定。本件被告非法製
    造刀械部分，既應依舊法規定論斷，其追訴權期間為五年，則自被告製造完成之
    日起，迄被查獲止，已超過五年追訴權期間，時效已完成，依刑事訴訟法第三百
    零二條第二款規定，自應諭知免訴之判決。
四、又本件除應比較新、舊法規定外，尚涉及適用法條之變更問題，揆諸右揭論斷及
    說明，公訴人認本件應適用槍砲彈藥刀械管制條例第十四條第一項規定論處，容
    有未洽，爰就起訴之犯罪事實，變更公訴人所引應適用之法條，附此敘明。
五、據上論斷，應依刑事訴訟法第二百九十九條第一項前段、第三百條、第三百零二
    條第二款，槍砲彈藥刀械管制條例第十四條第三項，刑法第十一條前段、第四十
    七條、第四十一條、第三十八條第一項第二款，罰金罰鍰提高標準條例第二條，
    判決如主文。
本案經檢察官林世芬到庭執行職務
中    華    民    國      八十九      年      五      月    二十四      日
                                      臺灣嘉義地方法院刑事第一庭
                                          法  官  洪  秀  一
右正本證明與原本無異。
如不服本判決，應於判決送達後十日內向本院提出上訴狀( 應附繕本 )。
中    華    民    國      八十九      年      五      月    二十四      日
                                          書記官  陳  湘  蓉
附錄法條
槍砲彈藥刀械管制條例第十四條第三項
未經許可，持有或意圖販賣而陳列刀械者，處一年以下有期徒刑、拘役或新臺幣五十
萬元以下罰金。


司法院資訊處製作；財團法人民間司法改革基金會備份。
